【裁判字號】    88,自,283
【裁判日期】    890907
【裁判案由】    詐欺
【裁判全文】
臺灣高雄地方法院刑事判決                          八十八年度自字第二八三號
    自  訴  人  甲○○
    被      告  乙○○
右列被告因詐欺案件，經自訴人提起自訴，本院判決如左：
    主  文
乙○○無罪。
    理  由
一、自訴意旨略以：被告乙○○因開設工廠，需錢週轉，乃分別於民國八十七年三月
    三十日、同年四月二十五日及同年四月底，向自訴人借款新台幣（下同）六十萬
    元、二十萬元及三萬元，另自訴人受僱於被告做工，工資七千五百元，總計八十
    三萬七千五百元，經自訴人多次催討，均未見被告償還，且避不見面，自訴人始
    知受騙，因認被告涉犯刑法第三百三十九條之詐欺罪嫌云云。
二、按犯罪事實應依證據認定之，無證據不得推定其犯罪事實；又不能證明被告犯罪
    者，應諭知無罪之判決，刑事訴訟法第一百五十四條、第三百零一條第一項定有
    明文。又刑法第三百三十九條第一項詐欺罪之成立，以意圖為自己或第三人不法
    所有，以詐術使人將本人或第三人之物交付為要件；所謂以詐術使人交付，必須
    被詐欺人因其詐術而陷於錯誤，若其所用方法，不能認為詐術亦不致使人陷於錯
    誤，即不構成犯罪，最高法院四十六年臺上字第二六０號著有判例。本件自訴意
    旨認被告涉犯詐欺罪嫌，無非係以被告前後向其借款八十三萬元，並積欠工資七
    千五百元，經屢次催討，被告均藉詞拖延，圖賴不還等情為其論據。
三、訊據被告乙○○對其於八十七年間先後向自訴人借款八十三萬元及積欠自訴人七
    千五百元工資一事並不諱言，惟堅決否認有何詐欺犯行，辯稱：伊沒有詐欺之意
    思，有誠意要還錢，但是因工程的問題，無法拿到錢還自訴人等語。經查：自訴
    人自陳與被告係鄰居好友，被告向其借錢時僅說生意要週轉，因兩人是好友，才
    借錢給被告，則顯然自訴人係基於雙方熟識之情誼關係，才借錢予被告，被告並
    無何施用詐術使自訴人陷於錯誤之行為，雖被告事後遲未還款，然於本院審理期
    間已陸續還款十二萬元，顯見被告亦有還款之誠意，不能僅因被告未能依約還款
    或日後無力清償，即認其自始具有詐欺之意圖，揆諸前揭判例說明，被告所為尚
    與刑法第三百三十九條之詐欺罪構成要件不合，本件純屬民事糾葛，自訴人應循
    民事救濟程序請求。此外，復查無其他積極證據證明被告有何詐欺之犯行，自屬
    不能證明被告犯罪，爰依首開法條之規定，為被告乙○○無罪之諭知。
據上論結，應依刑事訴訟法第三百四十三條、第三百零一條第一項，判決如主文。
中      華      民      國      八十九      年      九      月    七    日
                                  臺灣高雄地方法院刑事庭
                                      法  官    吳  宏  榮
右正本證明與原本無異。
如不服本判決，應於判決送達後十日內，向本院提出上訴狀。
                                      書記官    呂  怜  勳
中      華      民      國      八十九      年      九      月    七    日


司法院資訊處製作；財團法人民間司法改革基金會備份。
